【裁判字號】    94,易,1994
【裁判日期】    950118
【裁判案由】    背信
【裁判全文】
臺灣臺中地方法院宣示判決筆錄            94年易字第1994號
公  訴  人  台灣台中地方法院檢察署檢察官
被      告  甲○○
選任辯護人  陳鴻謀  律師
            張智翔  律師
被      告  丙○○
上  一  人
選任辯護人  王秋霜  律師
被      告  乙○○
上  一  人
選任辯護人  劉憲璋  律師
上列被告等因背信案件，經檢察官提起公訴（94年度偵字第8304
號），於中華民國95年1月18日上午11時在本院刑事第8法庭宣示
判決，出席職員如下：
審判長起立朗讀判決主文、犯罪事實要旨、處罰條文、附記事項
，及告以上訴限制、期間並提出上訴狀之法院，且諭知記載其內
容：
一、主文：
    甲○○、丙○○、乙○○共同為他人處理事務，意圖為第三
    人不法之利益，而為違背其任務之行為，致生損害於本人之
    財產，甲○○處有期徒刑陸月，丙○○處有期徒刑伍月，乙○○處有期徒刑肆月，如易科罰金，均以參佰元折算壹日。
二、犯罪事實要旨：
（一）、甲○○自民國（下同）七十二年起，任職台中縣后里鄉
        農會（以下簡稱后里農會）總幹事（自九十一年起，擔
        任台中縣副縣長），平日負責綜理農會信用部、供銷部
        、推廣部等部門之業務督導，依農會法等相關法規之規
        定，承理事會決議執行任務並向理事會負責。丙○○自
        八十五年九月一日起至八十九年九月十五日止，任后里
        農會信用部主任（現為后里農會秘書），負責存放款業
        務之審核、督導。乙○○自七十四年起，任農會信用部
        放款徵信人員（現為后里農會眉山辦事處代理主任），
        負責各項貸款之徵信調查、放款查估等業務，以上三人
        均係為后里農會處理業務之人，具誠信處理農會委任辦
        理事務之義務。
（二）、緣張瀧於八十四年一月十二日，提供其所有坐落臺中縣
        后里鄉○○○段一四一、一四一之四、一四二之一地號
        等三筆土地（面積共計四二三六平方公尺，前開土地業
        經張瀧向中國農民銀行股份有限公司豐原分行【以下簡
        稱農銀豐原分行】設定最高限額抵押新台幣【下同】一
        千五百萬元，並已貸得八百五十萬元），向后里農會申
        請設定一千五百六十萬元之最高限額抵押權為擔保，欲
        貸款一千三百萬元（該借款申請書於后里農會歸檔後遺
        失）。嗣經后里鄉農會辦妥徵信、估價，而於八十四年
        一月二十七日，撥款一千萬元，其中八百五十萬元係代
        償第一順位之農銀豐原分行貸款，且於清償後應由后里
        農會徵信人員張金民（甲○○之小舅子，其所涉背信、
        行使業務登載不實文書罪，已罹於追訴權時效，另經不
        起訴處分在案）前往農銀豐原分行領回清償證明，並辦
        理塗銷農銀豐原分行之抵押權，以確保后里農會之權益
        。詎張金民竟未依規定以后里農會之名義，匯款至農銀
        豐原分行放款備償帳戶，而係於撥款當日（八十四年一
        月二十七日），匯款八百五十萬元至張瀧之農銀豐原分
        行帳號00000000000號帳戶，且未於同日，
        領回農銀豐原分行代償之借據，亦未領回先順位之清償
        證明，以及追蹤代償情形並辦理塗銷先順位抵押權，而
        故意製作不實之徵信調查，在其業務上作成之后里農會
        徵信調查備忘錄中，編號五○二之「張瀧設定抵押追蹤
        事項」欄內記載「原農銀設定一千五百萬元，需塗銷」
        ，並在「完成簽章」欄蓋上其私章，表示業已完成塗銷
        原順位抵押權，致后里農會授信人員基於前開張金民所
        製作之徵信調查備忘錄，誤認張金民已塗銷第一順位抵
        押權，而陸續於八十四年一月二十八日，放款一百萬元
        、八十四年二月十八日，放款五十萬元、八十四年二月
        二十二日，放款一百萬元、八十四年三月八日，放款五
        十萬元，總計貸放一千三百萬元。張瀧復於八十四年四
        月五日，以未塗銷第一順位最高限額抵押權之前開土地
        ，向農銀豐原分行貸款七百萬元。後張瀧自八十四年五
        月十日起，即繳息延滯，使后里農會就前開一千三百萬
        元貸款之本息無法如期獲得清償，因而導致農會財產之
        積極減少及消極的妨害農會財產之增加，致生損害於后
        里農會及農會會員權益。
（三）、張瀧又於八十七年五月五日，以原擔保品及其所有坐落
        臺中縣后里鄉○○○段一四一之七地號土地為共同擔保
        ，變更設定二千萬元之最高限額抵押權，欲向后里農會
        增貸三百萬元（借款期限三年），承辦本件增貸案之后
        里農會徵信人員乙○○，在調取土地登記簿謄本等相關
        資料，發現張瀧原貸款一千三百萬元之擔保品第一順位
        抵押權並未塗銷，且有繳息不正常情形，即向信用部主
        任丙○○反應，丙○○旋至總幹事辦公室，向甲○○報
        告上情，甲○○得知張瀧前開擔保品之第一順位抵押權
        未塗銷、未按期繳息後，基於與張瀧交好，非但未懲處
        失職人員或謀求補救之道，竟違法指示丙○○迅速放貸
        ，丙○○為保個人職位，配合轉告乙○○辦理放貸，甲○○、丙○○、乙○○即共同基於為第三人不法利益之
        犯意聯絡，違背農會委託其等任務之行為，於八十七年
        五月十八日，准予增貸三百萬元予張瀧。之後張瀧自九
        十年五月三十一日起，即繳息延滯，經該農會催收人員
        查閱土地登記簿謄本始發現上述弊端。其後，因農銀豐
        原分行向本院聲請強制執行，經本院以九十二年度執三
        字第四三四九○號查封、拍賣前開擔保品，后里農會聲
        請參與分配，僅分得執行費、利息及違約金，本金一千
        六百萬元未獲清償，全數列為呆帳，而張瀧則於九十三
        年九月二十九日出國迄今未歸，致生損害於后里農會及
        該農會會員權益。
（四）、案經法務部調查局台中縣調查站移送臺灣臺中地方法院
        檢察署檢察官偵查起訴。
三、處罰條文：
    刑法第二條第一項前段、第二十八條、第三百四十二條第一
    項、第四十一條第一項前段、罰金罰鍰提高標準條例第一條
    前段、第二條。
四、附記事項：
    被告甲○○願支付國庫（中央政府、繳費地點係臺灣銀行臺
    中分行駐台灣臺中地方法院收費處，由本院出納室代收繳入
    國庫）新台幣貳拾萬元（已於九十五年一月九日繳納，有本
    院自行收納款項統一收據一份在卷可憑。）。
    被告丙○○願支付國庫（中央政府、繳費地點係臺灣銀行臺
    中分行駐台灣臺中地方法院收費處，由本院出納室代收繳入
    國庫）新台幣捌萬元（已於九十五年一月五日繳納，有本院
    自行收納款項統一收據一份在卷可憑。）。
    被告乙○○願支付國庫（中央政府、繳費地點係臺灣銀行臺
    中分行駐台灣臺中地方法院收費處，由本院出納室代收繳入
    國庫）新台幣陸萬元（已於九十五年一月十三日繳納，有本
    院自行收納款項統一收據一份在卷可憑。）。
五、協商判決除有刑事訴訟法第四百五十五條之四第一項第一款
    於本訊問程序終結前，被告撤銷協商合意或檢察官撤回協商
    聲請者；第二款被告協商之意思非出於自由意志者；第四款
    被告所犯之罪非第四百五十五條之二第一項所定得以聲請協
    商判決者；第六款被告有其他較重之裁判上一罪之犯罪事實
    者；第七款法院認應諭知免刑或免訴、不受理者情形之一，
    及違反同條第二項「法院應於協商合意範圍內為判決；法院
    為協商判決所科之刑，以宣告緩刑或二年以下有期徒刑、拘
    役或罰金為限」之規定者外，不得上訴。
六、本件如得上訴，而如不服本件判決，得自收受宣示判決筆錄
    送達之日起十日內，向本院提出上訴書狀，上訴於第二審法
    院。
中    華    民    國    95    年    1     月    18    日
                  臺灣臺中地方法院刑事第八庭
                                書記官  蕭榮峰
                          審判長法  官  朱光國
                                法  官  洪堯讚
                                法  官  洪俊誠
以上正本證明與原本無異。
                                書記官  蕭榮峰
中    華    民    國    95    年    1     月    18    日
附錄論罪科刑實體法條文：
刑法第三百四十二條（背信罪）：
為他人處理事務，意圖為自己或第三人不法之利益，或損害本
人之利益，而為違背其任務之行為，致生損害於本人之財產或
其他利益者，處五年以下有期徒刑、拘役或科或併科一千元以下
罰金。
（罰金部份業經提高十倍為一萬元）
前項之未遂犯罰之。


司法院資訊處製作；財團法人民間司法改革基金會備份。
